【裁判字號】    98,上,404
【裁判日期】    991026
【裁判案由】    土地所有權移轉登記等
【裁判全文】
臺灣高等法院臺中分院民事判決  98年度上字第404號
上  訴  人  乙○○
訴訟代理人  張皓帆律師
被 上 訴人  丙○○
            甲○○
共      同
訴訟代理人  林軍男律師
上列當事人間請求土地所有權移轉登記事件，上訴人對於中華民
國98年9月30日臺灣臺中地方法院97年度訴字第3030號第一審判
決提起上訴，本院於99年10月12日言詞辯論終結，判決如下：
    主  文
上訴及追加之訴均駁回。
第二審訴訟費用（含追加之訴部分）由上訴人負擔。
    事實及理由
甲、程序方面
    按訴之變更或追加，非經他造同意，不得為之。但第255條
    第1項第2款至第6款情形，不在此限，民事訴訟法第446條第
    1項定有明文。又民事訴訟法第255條第1項第2款所稱之「請
    求之基礎事實同一」者，係指變更或追加之訴與原訴之主要
    爭點有其共同性，各請求利益之主張在社會生活上可認為同
    一或關連，而就原請求之訴訟及證據資料，於審理繼續進行
    在相當程度範圍內具有同一性或一體性，得期待於後請求之
    審理予以利用，俾先後兩請求在同一程序得加以解決，避免
    重複審理，進而為統一解決紛爭者即屬之。本件上訴人在原
    審起訴主張基於系爭民國76年9月27日及82年8月29日所定分
    產同意書協議，請求被上訴人丙○○履行移轉系爭土地所有
    權，惟被上訴人已將系爭土地贈與被上訴人甲○○，被上訴
    人已陷於給付不能，上訴人如不得對被上訴人請求移轉系爭
    土地所有權，非以他項聲明代最初之聲明，不能達訴訟之目
    的，且其請求之基礎事實同一，上訴人於本院追加備位聲明
    ，請求損害賠償，被上訴人雖表不同意，依法亦應予准許。
乙、實體方面
一、本件上訴人起訴主張：
  (一)翁家各房尊親即訴外人翁鐵裕、翁松柏、丁○○、翁松根兄
    弟4人於76年9月27日約定分家，將翁家信託登記於各房子孫
    名下之土地作成分配之協議，並簽定同意書1紙，其中將台
    中縣沙鹿鎮興仁里竹圍仔土地〈包括下列土地：1.當時登記
    於翁松柏名義下共590.6平方公尺（178.6565坪）(1)斗抵小
    段145-45地號，面積42平方公尺；(2)斗抵小段147地號，面
    積349.6平方公尺；(3)斗抵小段148地號，面積129平方公尺
    ；(4)斗抵小段148-18地號，面積16平方公尺；(5)斗抵小段
    148-31地號，面積54平方公尺；2.當時登記於被上訴人丙○
    ○名義下之斗抵小段147地號，面積146.13平方公尺，亦即
    斗抵小段147、148等地號面積約220坪〉分配予翁鐵裕兄弟4
    人。因丁○○為免除債務之故，其分配部分讓與翁鐵裕，又
    長孫乙○○部分登記於翁鐵裕名下，故約定上開土地由長子
    翁鐵裕分得5分之3、次子翁松柏分得5分之1、五子翁松根分
    得5分之1，原持有人應負責提供所需過戶文件，不得異議。
    而翁鐵裕於簽立76年9月27日之分產同意書後，復將分產同
    意書中之請求上開土地之請求權讓與上訴人。被上訴人丙○
    ○之父即訴外人翁松柏業於79年8月2日，依照76年9月27日
    分產同意書之約定，將其名下台中縣沙鹿鎮○○段斗抵小段
    （下稱斗抵小段）147地號土地所有權部分之5分之3，即權
    利範圍120,000分之10176部分移轉所有權登記予上訴人之配
    偶吳明珠，另5分之1即權利範圍120,000分之3392部分，則
    移轉所有權登記予翁松根之配偶許宗美。另斗抵小段148地
    號、148-18地號、148-31地號土地，亦於79年5月18日，由
    原登記名義人翁松柏移轉所有權5分之3予上訴人之配偶吳明
    珠，移轉所有權5分之1予翁松根之配偶許宗美。
  (二)而上開系爭斗抵小段147地號土地，全面積為2,338平方公尺
    ，原係70年2月13日由翁鐵裕出資，以每坪新台幣（下同）2
    5,000元之價格，向訴外人翁澤泗購買權利範圍為160分之10
    之土地，並信託登記於被上訴人丙○○名下。嗣81年12月3
    日斗抵小段147地號土地另分割出面積為746平方公尺之斗抵
    小段147-7地號土地，原斗抵小段147地號之面積則縮減為1,
    592平方公尺。系爭斗抵小段147-7地號土地之權利範圍160
    分之10之所有權仍信託登記於被上訴人丙○○名下。再者，
    另上開原登記於翁松柏名下之斗抵小段145-45地號土地，後
    為中聯信託投資股份有限公司（下稱中聯信託公司）聲請法
    院拍賣，翁松柏為履行76年9月27日所訂之分產同意書，遂
    由翁松柏出資以被上訴人丙○○之名義拍定，並於77年5月1
    9日信託登記於丙○○名下。嗣後翁鐵裕、翁松柏等人因信
    託登記於被上訴人丙○○名下之系爭斗抵小段147地號、147
    -7地號、145-45地號土地（下稱系爭土地）尚未依76年9月
    27日之同意書內容辦理過戶事宜，遂於82年8月29日再以同
    意書第1條約定：「竹圍土地（沙鹿段斗抵小段147、145-45
    ）應於82年9月29日以前辦理過戶清楚（鐵裕3/5、松柏1/5
    、松根1/5），所有發生之稅金及費用概由承受人負擔（按
    實際權狀面積計算）」。因翁家家產均信託登記於各房子孫
    名下，在分配家產時，自然以各房尊親，即翁鐵裕、翁松柏
    等人出面，代理其派下子孫達成分家產之協議。系爭土地既
    消極信託登記於被上訴人丙○○名下，無論76年9月27日或
    82年8月29日之分產同意書，均係翁松柏代理被上訴人丙○
    ○作成移轉系爭土地之協議，因翁鐵裕、翁松柏甚至被上訴
    人丙○○，均明知翁松柏隱名代理被上訴人丙○○作成上開
    同意書，故縱上開同意書內並未登載丙○○名義，惟依分產
    同意書之內容，仍應認被上訴人丙○○應負代理之本人應履
    行契約之義務，亦即被上訴人丙○○自具有將系爭土地移轉
    登記予翁鐵裕或其權利繼受人之義務。又被上訴人丙○○於
    85年10月4日、97年6月13日存證信函二度承認上訴人之請求
    權，是本件上訴人請求被上訴人丙○○移轉系爭土地所有權
    之請求權，自應於97年6月13日重行起算15年之消滅時效，
    無罹於時效之問題。
  (三)綜上，系爭土地係翁鐵裕、翁松柏信託登記於被上訴人丙○
    ○名下，翁鐵裕、翁松柏等人既定契約約定系爭土地應歸翁
    鐵裕所有，即有終止信託之意思表示，嗣後翁鐵裕將契約債
    權讓與上訴人，上訴人自得依信託契約，請求應給付翁鐵裕
    應得之部分。又被上訴人丙○○與甲○○間就系爭土地所為
    夫妻間贈與係有害上訴人債權人之無償行為，爰依民法第24
    4條撤銷之。並聲明：1.被上訴人甲○○與被上訴人丙○○
    間關於坐落：(1)系爭斗抵小段145-45地號，面積40平方公
    尺之土地所有權全部、(2)系爭斗抵小段147地號，面積1,59
    2平方公尺之土地所有權之120,000分之8348、(3)系爭斗抵
    小段147-7地號，面積746平方公尺之土地所有權之120,000
    分之8348，於97年5月21日所為之夫妻贈與行為，及97年6月
    5日所為之所有權移轉登記行為均應撤銷。2.被上訴人甲○
    ○應將前項土地於97年6月5日以夫妻贈與為原因所為之所有
    權移轉登記予以塗銷，回復為被上訴人丙○○所有。3.被上
    訴人丙○○應將坐落：(1)系爭斗抵小段145-45地號，面積
    40平方公尺之土地所有權5分之3、(2)系爭斗抵小段147地號
    ，面積1,592平方公尺之土地所有權120,000分之4500、(3)
    系爭斗抵小段147-7地號，面積746平方公尺之土地所有權應
    有部分120,000分之4500移轉登記予上訴人。4.上訴人願供
    擔保，請准宣告假執行（嗣於本院另追加備位聲明）。
二、被上訴人則以：
  (一)依現有事證尚無法證明上訴人之父翁鐵裕對上訴人有債權讓
    與行為，縱有債權讓與行為，亦未通知被上訴人丙○○而不
    發生效力。又上訴人提起本件請求履行所有權移轉登記之權
    利，乃係依繼承法則繼承其先父翁鐵裕之權利而來，而上訴
    人之被繼承人翁鐵裕尚有上訴人以外之其他子女等合法繼承
    人存在，自應一同起訴列為當事人，上訴人單獨起訴且請求
    權利歸屬於其單獨所有，顯然欠缺上訴人之當事人適格，應
    予駁回。
  (二)系爭斗抵小段145-45地號之土地，乃被上訴人丙○○於77年
    間，向原法院透過拍賣程序競標取得所有權，純屬個人資產
    ，與翁家祖產無關。另斗抵小段147地號、147-7地號之土地
    ，則係被上訴人丙○○於69年間，向訴外人翁澤泗以被上訴
    人個人資金購買，並取得所有權，且所有契約書及權狀正本
    都在被上訴人丙○○持有當中，若屬翁家祖產，或具有信託
    關係，則權狀及契約書自不可能由被上訴人丙○○持有。而
    上訴人書狀檢附之分產同意書2紙，並無被上訴人2人之簽名
    ，被上訴人2人亦非契約之當事人，且該同意書所處分之財
    產標的，係就翁家祖、父輩名下所有之家族財產為之，且均
    已履行完畢，上訴人自無從據以為向被上訴人2人請求移轉
    登記系爭土地。再者，被上訴人丙○○之父翁松柏，並未以
    「隱名代理」方式，代理被上訴人丙○○簽訂系爭二份分產
    同意書，即被上訴人丙○○，並非系爭二份分產同意書當事
    人，基於債之相對性，上訴人據系爭二份分產同意書，請求
    被上訴人履行土地所有權移轉登記，即屬無據。
  (三)縱上訴人有受讓債權之情事，惟仍否認82年8月29日之同意
    書權利乃延續76年9月27日之同意書而來，時效應自76年9月
    27日簽立同意書時起算，則上訴人遲至97年11月20日始提起
    本件所有權移轉登記請求，應已逾15年請求權時效。而97年
    6月13日沙鹿鹿寮郵局62號之存證信函被上訴人丙○○並無
    承認債務之意思表示，而僅係重申上訴人有主張權利，但被
    上訴人丙○○並不同意而已。況依上開存證信函之內容所示
    ，被上訴人丙○○均表示上訴人應履行一定之條件內容，承
    認本身是屬單獨行為，依法不能附條件，如附條件則無效，
    故即使被上訴人丙○○有上訴人所主張之存證信函，該意思
    表示亦不發生效力。另85年10月4日之存證信函是被上訴人
    丙○○就翁松柏名下部分應過戶為陳述，就丙○○個人所有
    之系爭土地，並未表示同意過戶，故無所謂承認之問題。
  (四)上訴人之父翁鐵裕及上訴人，迄今仍未完成系爭二份分產同
    意書所附之條件，即上訴人之父翁鐵裕及上訴人，應負責清
    償所有家族之債務，其請求權之停止條件尚未成就，無權請
    求；退而言之，如將此解為上訴人之父翁鐵裕及上訴人應履
    行之契約義務，則被上訴人亦可以行使同時履行抗辯權，拒
    絕履行。
  (五)又上訴人訴之聲明第三項之請求，係以給付特定物為標的之
    債權，依民法第244條第3項之規定，不適用同條第1、2項之
    撤銷權利等語，資為抗辯。答辯聲明：上訴人之訴駁回。如
    受不利之判決，被上訴人願供擔保，請准宣告免為假執行。
三、原審審酌兩造提出之攻擊防禦方法後，判決駁回上訴人之訴
    及假執行之聲請。上訴人對原審判決不服，提起上訴，並追
    加備位聲明。兩造於本院之聲明如下：
  (一)上訴人部分：
  Ａ上訴聲明：
    1.原判決廢棄。2.被上訴人甲○○與被上訴人丙○○間關於
    坐落：(1)台中縣沙鹿鎮○○○段145-45地號，面積40平方公
    尺之土地所有權全部，(2)台中縣沙鹿鎮○○○段147地號，
    面積1592平方公尺之土地所有之120,000分之8348，(3)台中
    縣沙鹿鎮○○○段147-7地號，面積746平方公尺之土地所有
    權之120,000分之8348，於97年5月21日所為之夫妻贈與行為
    ，及97年6月5日所為之所有權移轉登記行為均應撤銷。3.被
    上訴人甲○○應將前項土地於97年6月5日以夫妻贈與為原因
    所為之所有權移轉登記予以塗銷，回復為被上訴人丙○○所
    有。4.被上訴人丙○○應將坐落：(1)台中縣沙鹿鎮○○○段
    145-45地號，面積40平方公尺之土地所有權5分之3，(2)台中
    縣沙鹿鎮○○○段147地號，面積1592平方公尺之土地所有
    權120,000分之4500，(3)台中縣沙鹿鎮○○○段147-7地號，
    面積746平方公尺之土地所有權應有部分120,000分之4500移
    轉登記予上訴人。
  Ｂ備位聲明：
    1.被上訴人丙○○應給付上訴人259萬7891元整，及自書狀
    繕本送達之翌日起迄清償日止以年息百分之5計算之利息。
    2.上訴人願供擔保，請准宣告假執行。
  (二)被上訴人部分：
    上訴駁回。
四、兩造於本院補充陳述略以：
  (一)上訴人部分：
  1.88年增訂民法第244條第3項之規定，乃係基於債務人之全部
    財產為全體債權人之總擔保，債權人應於債權之共同擔保減
    少，致害及全體債權人之利益時，方得行使撤銷權，即撤銷
    權之規定，旨在保障全體債權人之利益為目的。上訴人依76
    年9月27日及82年8月29日所訂分產同意書之協議，請求被上
    訴人丙○○移轉系爭土地所有權，如因可歸責於被上訴人丙
    ○○之事由致給付不能，依民法第226條第1項規定，即得轉
    換為損害賠償之債。本院調查被上訴人丙○○之財產所得明
    細中顯示，其96年度總所得額為380,960元，97年度總所得
    額為368,054元，現今總財產額為81,450元，被上訴人丙○
    ○之所得、財產顯不足賠償上訴人之損害，被上訴人丙○○
    將系爭土地贈與被上訴人甲○○，致其資力不足賠償損害，
    上訴人自得請求撤銷被上訴人丙○○及甲○○間之贈與及移
    轉所有權之物權行為。
  2.證人丁○○於原審證稱：是四兄弟要分家產…當時是他三兄
    弟依照他們協調結果才定出來之結論，…這份同意書有一個
    很重要的條件，就是大哥（翁鐵裕）也包括乙○○在內必須
    負責返還所有債務，除有特別列出來的，其他二兄弟列出財
    產各自負責之外，所有之債務我大哥及他兒子乙○○必須負
    責完全清償等語，上開證詞由上訴人於原審所呈附件23、24
    、25、26等德豐食品工業有限公司（下稱德豐食品公司）及
    投資建築房屋之起造人名冊均包括翁家眾成員、子弟得資證
    明。又據76年9月27日及82年8月29日所定同意書內容觀之，
    確係由翁鐵裕、翁松柏、翁松根、丁○○四兄弟代表各房簽
    定分產契約，就包括系爭土地之翁家房、地及債務予以分配
    ，核其性質應解為互易契約。又當時翁家家族房、地由翁鐵
    裕主導以子弟名義置產，故系爭土地雖以被上訴人丙○○為
    登記名義人，惟乃信託登記於丙○○名下，翁松柏自得代理
    其子丙○○為分產協議，並約定將其名下系爭竹圍仔土地應
    移轉5分之3予翁鐵裕。另證人翁澤泗於原審證述，足資證明
    翁松柏為履行將斗抵小段145之45地號土地5分之3過戶予翁
    鐵裕，在77年間為法院拍賣時，斥資將標買該筆土地，並信
    託登記於被上訴人丙○○名下。另證人翁松根既證稱被上訴
    人以前曾欲將斗抵小段145-45地號、147地號及148地號土地
    過戶予伊，惟因伊無資力繳納增值稅而作罷，得以證明被上
    訴人丙○○對系爭土地登記於其名下，並負有移轉所有權予
    翁鐵裕義務乙情知之甚詳。翁鐵裕、翁松柏既已於82年8月
    29日約定將系爭土地歸於翁鐵裕，被上訴人丙○○自有將系
    爭土地移轉登記予翁鐵裕或其權利繼受人之義務。被上訴人
    丙○○為消極信託之受託人，有依處分權人協議，協同辦理
    移轉所有權之義務。
  3.145-45地號等土地拍賣價金1,391,000元及購買147地號之價
    金1,105,000元，合計2,496,000元，被上訴人丙○○根本無
    此資力支付，依本院調查國稅局被上訴人丙○○之財產及報
    稅資料其全部財產僅有81,450，96年薪資所得348,096元，
    97年度薪資所得340,896元，每個月平均所得僅二萬餘元，
    僅夠養家糊口之最基本生活，如何能購買系爭土地2,496,00
    0元？另依據勞工保險局99年4月30日之公函及函復丙○○投
    保資料，被上訴人丙○○在77年投保之薪資僅有6千多元，
    顯然其資力不足以向法院標買系爭土地145-45地號土地，及
    花費110萬元向翁澤泗購買系爭土地147地號土地。被上訴人
    丙○○主張以其個人所有資金購入上開土地，被上訴人丙○
    ○應負舉證責任。
  4.系爭二份同意書亦未載明以翁鐵裕及上訴人清償中聯信託公
    司之債務為停止條件，需俟清償完畢始得向被上訴人請求，
    另由被上訴人所提出債權憑證、簽發予中聯信託公司本票日
    期為73年12月8日等情，足見：
    (1)德豐食品公司及其他連帶保證人所負債務自73年12月8日
    即已發生，應由上訴人及翁鐵裕負擔者，理應於76年9月27
    日所定分產同意書中載明，惟當時未載明，自應由各債務人
    各自負擔。(2)台灣台中地方法院（下稱台中地院）77年執15
    字第5534號執行案件中，翁松柏出資以被上訴人丙○○名義
    標買斗抵小段145-45號、157-21號土地，並於77年5月間登
    記於被上訴人丙○○名下。如果上訴人及翁鐵裕必須負擔該
    債務者，82年8月29日所定分產同意書之協議內容，斷然不
    會僅約定竹圍土地（沙鹿段斗抵小段147、145-45地號）應
    於82年9月28日以前辦理過戶清楚……，而對翁鐵裕與上訴
    人應負擔之債務隻字片語未提，足見自應由各債務人各自負
    擔。(3)82年8月29日所定分產同意書之協議中，翁松柏尚須
    給付翁鐵裕92萬元，如翁鐵裕與上訴人應負擔被上訴人所主
    張之債務，豈有於82年8月29日同意書中未予以抵銷扣除之
    理，而令翁松柏須另行給付翁鐵裕92萬元。(4)另82年8月29
    日所定分產同意書之協議中第3條約定斗抵小段145-45地號
    土地於78年公共設施保留地徵收之土地補償金809,081元中
    ，須由翁松柏、翁松根支付40萬予翁鐵裕，如斗抵小段145-
    45地號土地係被上訴人丙○○於77年間出資購得，又何須支
    付徵收補償金予翁鐵裕？(5)此外，82年8月29日所定分產同
    意書之協議過程之見證人為上訴人，是否應由翁鐵裕負擔中
    聯信託公司債務上訴人最為明瞭。故綜觀76年9月27 日及82
    年8月29日所定分產同意書之協議內容，足資證明被上訴人
    所提出之債務並非約定應由上訴人與翁鐵裕負擔且與本件系
    爭協議書權利義務無關。
  5.76年9月27日財產分配同意書簽訂後，上訴人之父翁鐵裕即
    於78年3月26日簽立其所有財產分配同意書，做為上訴人兄
    弟姐妹生前贈與之依據。系爭土地於翁鐵裕生前即78年3月
    26日，上訴人即因其先父翁鐵裕之贈與行為而取得所有權利
    ，對於系爭土地有移轉登記之請求權。縱認上訴人於翁鐵裕
    生前未獲得贈與，亦經全體繼承人同意將此請求權讓與予上
    訴人乙○○。
  6.被上訴人於97年6月13日沙鹿鹿寮郵局00062號存證信函中表
    示：「我曾於85年10月4日台中港五支郵局第84號存證信函
    回覆你，其中我的聲明依然有效，但你兄弟姐妹並未達成協
    議，也未曾通知我可以過戶給你。」「…76年9月27日翁家
    財產分配同意書中除家父松柏、五叔松根各持有少部分…，
    反觀大伯翁鐵裕則分得近百分之八十以上之家產…」足資證
    明被上訴人丙○○對系爭土地乃信託登記其名下乙情完全知
    悉，並承認債務之存在，故消滅時效應重行起算。且聲請調
    解，並於97年8月6日發函請求被上訴人丙○○移轉登記系爭
    土地，嗣後並於6個月內即97年11月21日起訴請求，故本件
    上訴人之請求權尚未罹於消滅時效。
  (二)被上訴人部分：
  1.上訴人主張被上訴人丙○○之父翁松柏，係以「隱名代理」
    方式代理被上訴人丙○○簽訂系爭二份分產同意書，系爭土
    地乃係「信託登記」在被上訴人丙○○名下云云。惟：
    (1)上訴人前揭主張與事實不符，應由上訴人先行依舉證分配
      法則，就「隱名代理」、「信託登記」之事實負舉證責任
      。
    (2)查證人翁松根於原審接受訊問時，已明確證稱，翁松柏在
      簽82年8月29日同意書時，並「沒有表明」是代理丙○○
      簽約等語，已可證並無上訴人主張所謂「代理」或「隱名
      代理」之情事存在。
    (3)次查，被上訴人丙○○簽訂系爭二份分產同意書當時，業
      已成年，並可自行為法律行為，無由其父「隱名代理」之
      必要；退而言之，即令有委任代理人之必要，亦應以授權
      代理，檢附授權書註明本人、代理人字樣，並應表明「一
      定授權」範圍，方符一般常情，何需迂迴曲折，故意隱其
      名義為之？再者，如確有「隱名代理」，則本件當事人為
      確定未具名者之權利義務，簽訂分產同意書當時，按理更
      應載記相關事由，藉以資為憑證，何以其上均無類似記載
      ？
    (4)甚者，被上訴人丙○○之父翁松柏，其本人即為系爭二份
      分產同意書之當事人，並已履行該同意書所約定之移轉登
      記義務，上訴人亦承認翁松柏部分已履行完畢，再稽之系
      爭二份分產同意書上，當事人部分亦僅有翁松柏個人之簽
      名，別無其餘字樣或任何特殊之記載，顯見翁松柏方為系
      爭二份分產同意書之當事人，被上訴人丙○○則非，殆無
      疑虞。同意書上既僅有翁松柏之簽名，且別無其他註記，
      則如何同時成立以其本人名義為當事人，卻又另行為被上
      訴人丙○○之「隱名代理」？如此顯與常情不合。
  2.系爭土地係被上訴人翁志個人所有資金購買取得，並依法登
    記為所有權人，上訴人無權要求移轉登記：
    (1)系爭斗抵小段145-45地號之土地，乃被上訴人丙○○於77
      年間，以個人所有資金向台中地院拍賣競標取得所有權，
      此有台中地院執行案款收據乙紙，可資為證。該筆土地，
      因積欠銀行債務，遭債權人聲請執行拍賣，被上訴人丙○
      ○嗣係透過法院拍賣競標，支付拍賣價金，方才取得所有
      權，此與第三人經拍賣取得相同，已屬於被上訴人丙○○
      個人之資產，更已與翁家之祖產無關。
    (2)斗抵小段147、147-7地號之土地，亦係被上訴人丙○○於
      69年間，向訴外人翁澤泗，以個人之資金購買，取得所有
      權，相關權利證明文件，亦均由被上訴人占有。
    (3)系爭土地，並非如上訴人所主張係「信託登記」在被上訴
      人名下。查：被上訴人完成系爭土地之買賣過戶移轉登
      記，迄今已過數拾年，如有上訴人主張「信託登記」之情
      事，則系爭土地之買賣過戶文件、土地所有權狀原本等相
      關權利證明文件，自應交予真正「權利人」即上訴人收執
      ，為何起迄均由被上訴人占有？系爭土地應繳納之歷年
      地價稅等負擔，按理亦應由上訴人自行負責繳納，為何本
      件亦均由被上訴人丙○○繳納？是稽之上情，足見系爭
      土地確實為被上訴人丙○○個人之資產，已與翁家祖產無
      關，不在分產協議內容範圍。
    (4)另上訴人質疑，被上訴人丙○○，是否有能力購買系爭土
      地乙節。查：被上訴人丙○○，經商有成，前此從事成
      衣販賣，並設有商號「志成女裝行」，該商行直至90年間
      方辦理歇業；此外，尚有被上訴人丙○○之「儲蓄投資
      免扣證」影本乙紙、「合作金庫代收票據存摺」影本乙份
      、「台中區中小企銀代收票據存摺」影本乙份可資參酌。
      更遑論其他尚未計算在內之隱形資產，可證被上訴人丙
      ○○資力充裕，上訴人之指述，純屬無稽，不足採信。
  3.退一步言之，被上訴人丙○○，前此雖一度曾以存證信函，
    向上訴人表明辦理系爭土地之過戶登記等事。惟：
    (1)被上訴人丙○○歷次所寄予上訴人之存證信函，並自全貌
      以觀其實情，不應僅憑單一乙紙存證信函之片言隻語。被
      上訴人丙○○，期間均曾一再申明立場係「附條件同意歸
      還」系爭土地予上訴人，且綜觀被上訴人丙○○歷次存證
      信函表明之條件內容包括：依當初分產協議約定，上訴
      人及其父親翁鐵裕需負責清償，以家族成員名義成立之所
      有債務；以及被上訴人前提答辯狀所載家族成員未清償債
      務內容。系爭土地，係由被上訴人丙○○以自有資金出
      資購回，上訴人如欲請求移轉，需補償被上訴人丙○○出
      資價款之損失。上訴人及其父親翁鐵裕需負責給付，被
      上訴人丙○○就系爭土地歷年所繳地價稅及工程受益費等
      支出，否則即視同上訴人放棄權利。
    (2)嗣因上訴人遲遲未履行前開約定之內容，直至今日，仍然
      如此，即令上訴人曾享有請求權（被上訴人否認之），亦
      早罹於請求權時效，並已視同拋棄，上訴人再無任何權利
      要求被上訴人辦理過戶登記。
  4.再退一步言之，就系爭土地，上訴人與其他共同繼承人，就
    如何辦理過戶登記，彼此存有岐見，其他共同繼承人並多次
    發函要求被上訴人，不能辦理過戶登記予上訴人，此有其他
    共同繼承人歷次所寄發予被上訴人之存證信函，可資為證。
    就此而言，本件上訴人起訴即欠缺當事人適格。
五、本件被上訴人雖稱上訴人之被繼承人翁鐵裕，其合法繼承人
    ，既尚有翁鐵裕之配偶與其他子女等合法繼承人存在，自應
    一同起訴列為當事人，惟上訴人單獨提起本訴且請求將權利
    歸屬於其單獨所有，已欠缺當事人適格云云。惟按所謂「當
    事人適格」，係指具體訴訟可為當事人之資格，得受本案之
    判決而言。此種資格，稱為訴訟實施權或訴訟行為權。判斷
    當事人是否適格，應就該具體之訴訟，依當事人與特定訴訟
    標的之法律關係定之。一般而言，訴訟標的之主體通常為適
    格之當事人。又在給付之訴，只須原告主張對被告有給付請
    求權者，其為原告之當事人適格即無欠缺。本件上訴人主張
    其父翁鐵裕於生前將系爭債權請求權讓與上訴人。縱翁鐵裕
    於生前未將系爭債權請求權讓與上訴人，惟84年12月17日翁
    鐵裕逝世後，系爭債權請求權亦為翁鐵裕之遺產之一部，並
    經翁鐵裕全體繼承人之合意，將移轉系爭土地之請求權讓與
    上訴人。上訴人已完全取得請求權之讓與。從而，依其主張
    之原因事實，系爭土地移轉請求權係屬上訴人單獨所有，與
    其他翁鐵裕之繼承人無涉，則上訴人起訴已屬當事人適格，
    先予敘明。
六、查本件上訴人與被上訴人丙○○之父執輩即訴外人翁鐵裕（
    為上訴人之父）、翁松柏（為被上訴人丙○○之父）、丁○
    ○、翁松根兄弟4人於76年9月27日約定分家，分配翁家當時
    現有之財產，並簽定同意書1份（下稱第一份同意書，詳原
    審卷(一)第35-36頁），其中約定台中縣沙鹿鎮興仁里竹圍仔
    土地（斗抵小段147、148等地號面積約220坪），由訴外人
    翁鐵裕分得5分之3、訴外人翁松柏分得5分之1、訴外人翁松
    根分得5分之1、訴外人丁○○則放棄權利；嗣於82年8月29
    日，訴外人翁鐵裕、翁松柏、丁○○、翁松根兄弟4人復簽
    定同意書1份（下稱第二份同意書，詳同卷第27頁），其中
    約定：「竹圍土地（沙鹿段斗抵小段147、145-45）應於82
    年9月29日以前辦理過戶清楚（鐵裕3/5、松柏1/5、松根1/5
    ），所有發生之稅金及費用概由承受人負擔（按實際權狀面
    積計算）」等情，業據上訴人提出該2份同意書影本為證，
    復為兩造所不爭執，此部分堪信為真實。
七、上訴人主張本件其請求權基礎為依76年9月27日及82年8月29
    日所定之契約請求履行，76年9月27日財產分配同意書簽訂
    後，上訴人之父翁鐵裕即於78年3月26日簽立其所有財產分
    配同意書，將系爭土地贈與上訴人，上訴人是受讓翁鐵裕之
    請求權，且被上訴人丙○○於85年10月4及97年6月13日曾以
    存證信函二度承認上訴人之請求權云云。
  (一)按民事訴訟如係由原告主張權利者，應先由原告負舉證之責
    ，若原告先不能舉證，以證實自己主張之事實為真實，則被
    告就其抗辯事實即令不能舉證，或其所舉證據尚有疵累，亦
    應駁回原告之請求。又請求履行債務之訴，除被告自認原告
    所主張債權發生原因之事實外，應先由原告就其主張此項事
    實，負舉證之責任，必須證明其為真實後，被告於其抗辯事
    實，始應負證明之責任，此為舉證責任分擔之原則（最高法
    院17年上字第917號、43年台上字第377號判例參照）。經查
    於大學任教之證人丁○○於原審證稱：「…這份同意書的內
    容很不符合公平原則，假如是四兄弟應該各分四分之一，不
    應該如這份同意書所載之比例，…這份同意書有一個很重要
    的條件，就是大哥也包括乙○○在內必須負責返還所有債務
    ，除了有特別列出來的，其他二兄弟列出財產各自負責之外
    ，所有之債務我大哥及他兒子乙○○必須負責完全償還。今
    天的糾紛有相當一部分我印象中是因為清償債務部分不清楚
    ，還有很多後續之相關糾紛，…」「（問：你在簽這二份同
    意書時，是否瞭解翁松柏或丙○○須將他們名下土地五分之
    一持分過戶給乙○○？）…我不知道丙○○是否需要將他名
    下土地五分之一過戶給乙○○。」「（問：你們四兄弟在簽
    立兩份同意書時，兩造是否在場？）我印象中簽這二份同意
    書原告（上訴人）都在場，被告（被上訴人）沒有在場。」
    「（問：翁松柏於簽這二份同意書時有無表明他是代理丙○
    ○的代理人？）我沒有任何印象，但是當時的環境如果家族
    有錢，可能會用任何子弟的名義去置產，我記得當時我們家
    族的產業都是大哥翁鐵裕在主導，如果丙○○名下有任何土
    地，我也不清楚那些土地是怎麼來的。」「（問：你剛才說
    簽這二份同意書時有附條件，就是翁鐵裕與乙○○要負責清
    償全部的債務，這些債務的範圍包括哪些？）我的理解是翁
    松柏、翁松根分到的財產相關的債務各自負責，其餘所有家
    族的負債概由翁鐵裕負責清償，當時有清單，我現在不記得
    了，我也不知道我是否還有保有那些清單。」「（問：據你
    所知翁鐵裕與乙○○事後有無清償全部家族的負債？）我並
    不具體清楚的知道，我只有印象，我印象中有部分沒有清償
    完畢，還替其他家族成員帶來困擾。因為曾經有人拿文件來
    給我看，要來討債，文件顯示的是早期的家族債務，所以我
    的印象是有部分家族債務還沒有清償。」等語，而當時上訴
    人訴訟代理人對證人丁○○所言沒有意見（見原審卷(二)第35
    頁背面第18列以下）。顯見證人明確證述當時約定由上訴人
    負責清償家族債務部分尚未完全清償致迭生糾紛，上訴人自
    應再為舉證證明2份分產同意書具體內容之合致及其條件之
    成就。
  (二)又上訴人之父、叔輩最早於76年9月27日所簽訂就本案土地
    相關之同意書，其上載：「茲就翁家現有財產，經當事人及
    親戚從中協調，議定條件如左：（一）丁○○對於沙鹿鎮興
    仁里竹圍仔土地所有權5分之1，願無條件讓與翁鐵裕。（二
    ）翁松根對於沙鹿鎮興仁里竹圍仔土地所有權持有5分之1。
    （三）翁松柏持有部分計：（1）沙鹿鎮興仁里竹圍仔土地
    （約222坪）持有5分之1。（四）翁鐵裕部分：竹圍仔土地
    持分5分之1。（五）自即日起，各人所分配之不動產之債務
    及利息，各自負擔。過戶所需稅捐及費用，概由承受人負擔
    ，原持有人應負責提供所需過戶文件，不得異議。」等語；
    繼而於82年8月29日，由翁鐵裕、翁松柏、翁松根、丁○○
    所立之同意書記載：「竹圍土地（沙鹿鎮○○○段147、145
    之45）應於82年9月29日以前辦理過戶清楚（鐵裕五分之三
    、松柏五分之一、松根五分之一），所有發生之稅金及費用
    ，概由承受人負擔。」等語，均未載明翁鐵裕、翁松柏、翁
    松根、丁○○等4人協調分產之土地，究有無包含登記在被
    上訴人丙○○名下之系爭土地，實難遽認被上訴人即負有上
    開同意書上所載之相關移轉系爭土地所有權之義務。且按債
    權，係指當事人間之給付，債權人僅得對特定人請求為一定
    之作為或不作為，債務人以外之第三人對於債權人不負任何
    義務，性質上屬於請求權，效力僅具有相對性。而被上訴人
    丙○○於上開同意書簽立之時，業已28、33歲，而於民事上
    為一完全行為能力人，而上開翁鐵裕、翁松柏、翁松根、丁
    ○○等4人所簽立之分產同意書上，並無被上訴人丙○○之
    簽名或丙○○委任上開翁鐵裕、翁松柏、翁松根、丁○○等
    4人之委託文件，則上開2份同意書之契約效力自不及於被上
    訴人丙○○。倘上開系爭土地借名登記至被上訴人丙○○名
    下，且繼承其父翁松柏之信託關係，然上訴人自承當時並無
    簽訂書面之信託或借名契約，亦未能舉證以實其說，自難認
    上開系爭土地係信託或借名登記予被上訴人丙○○之名下。
  (三)另證人翁澤泗於原審審理時證述稱：「（問：請問你是否曾
    經將台中縣沙鹿鎮○○○段147地號土地，賣予被告〈即被
    上訴人丙○○〉？）有，是約民國69年間，當時我是和翁鐵
    裕買賣的，而且價金也是翁鐵裕拿現金給我的，買賣契約書
    的買受人翁鐵裕要代書寫丙○○的名字。」、「（問：翁鐵
    裕為何以丙○○的名義向你買土地?）我不知道，我沒有問
    他，當時翁鐵裕比較有錢。」、「（問：你是否知道翁鐵裕
    交付之資金來源?）我不知道。」、「（問：你知道翁鐵裕
    與丙○○之間法律關係?）我不知道。」、「（問：本件147
    地號土地持分的買賣契約書上的買受人到底是寫何人名義?
    ）是寫丙○○。」、「（問：你當時收到的買賣價金有無書
    立收據?）沒有，我就直接把土地過戶到丙○○名下。」等
    語；證人翁松根證述稱：「（問：你們兄弟簽立76年9月27
    日同意書的目的為何?）我們四兄弟分家產，我們把這些土
    地分成伍份，其中我和翁松柏各5分之1，丁○○沒有分，翁
    鐵裕分5分之3。因為當時土地是登記在翁松柏名下，所以翁
    松柏要把5分之1過戶給我，5分之3過戶給翁鐵裕。」、「（
    問：這份同意書上所說的竹圍土地當時是登記在翁松柏或丙
    ○○名下?）我忘記了。」、「（問：你是否知道有一筆145
    之45地號土地曾被拍賣，後來以丙○○名義買回?）我有聽
    我二哥翁松柏說過，但這筆土地原來登記在誰名下，我並不
    清楚，但我知道後來是以丙○○名義買回來的。」、「（問
    ：是丙○○自己出資買回來的，還是其他人出資以丙○○名
    義買回來的?）這個我不知道。」等語，亦均無法據此認定
    上開系爭土地係借名登記至被上訴人丙○○之名下，而為不
    利於丙○○之認定。至證人翁松根雖證述稱：「（問：依照
    你們兄弟82年8月29日立同意書時之協議，被告是否還要將
    斗抵小段145之45地號土地過戶五分之一給你?）我是忘記地
    號是幾號，但丙○○還有五分之一的土地要給我。」等語，
    似指稱上開由翁鐵裕、翁松柏、翁松根、丁○○於82年8月
    29 日所立之同意書效力及於被上訴人丙○○。然上開翁鐵
    裕、翁松柏、翁松根、丁○○於82年8月29日所立之同意書
    ，業因並無被上訴人丙○○之簽名，從而該同意書之契約效
    力並未及於丙○○，業如上述。甚而依證人翁松根上開所述
    之情，其與被上訴人丙○○係屬利害衝突之相對人，則是否
    可依證人翁松根上開之證述，即認翁鐵裕、翁松柏、翁松根
    、丁○○於82年8月29日所立之同意書效力及於丙○○，實
    非無疑。且證人翁松根於該次審理時，亦陳稱：「（問：翁
    松柏在簽82年8月29日同意書時，有無表明他是代理丙○○
    簽約的?）沒有。」等語，甚而證人翁松根於台中地檢署偵
    訊時，又在庭供述：伊不知道翁鐵裕所購買之土地並登記他
    人名下之資金究竟由誰支付，同意書上寫伊可分得之竹圍仔
    土地應有部分五分之一，伊沒有出資，是翁鐵裕要分給伊，
    因為伊父親過世時，伊年紀很小，沒有分到父親遺留的任何
    財產，但父親有留財產給兄長，伊只知道翁家的土地是伊大
    哥翁鐵裕及二哥翁松柏在處理，伊不知道翁松柏、丙○○名
    下之土地是何人出資購買等語，亦無可為不利於被上訴人丙
    ○○之認定。此外，坐落沙鹿鎮○○段斗抵小段145之45地
    號之土地，於77年間，經臺中地院公告拍賣，被上訴人丙○
    ○於77年8月10日，以60萬8000元向上開法院拍定取得，亦
    有強制執行繳款收據、拍賣公告各1份在卷可考，被上訴人
    取得該土地之要件，要無疑義。復有台中地檢署98年度偵續
    字第260號檢察官不起訴處分書附卷可稽（見本院卷第65頁
    以下），從而，上訴人主張本於分產同意書及信託關係請求
    撤銷被上訴人丙○○、甲○○移轉系爭土地等云云，即無可
    採。
  (四)上訴人雖稱被上訴人拍賣當時顯無資力，不足以向法院標買
    系爭145-45地號土地，及花費110萬元向翁澤泗購買系爭147
    地號土地云云。惟查被上訴人標買並登記取得上開土地而為
    所有權人，此有土地登記謄本、執行案款收據附卷可稽，而
    其資金來源或為其所自行籌措，或為他人贈與之意思而資助
    購買，原因不一，在上訴人提出確實證據證明前（信託或借
    名），自不可否認非被上訴人所有，且被上訴人丙○○前從
    事成衣販賣，並設有商號「志成女裝行」，該商行直至90年
    間方辦理歇業，此有台中縣稅捐稽徵處營業稅轉帳繳納證明
    、台中縣政府函附卷可稽，此外尚有被上訴人丙○○之儲蓄
    投資免扣證、合作金庫代收票據存摺等件附卷可按（見本院
    卷第110以下），是上訴人稱被上訴人丙○○在77年投保之
    薪資僅有六仟多元等詞，顯無資力購買云云，即無可採。
八、按代理人於代理權限內，以本人名義所為之意思表示直接對
    本人發生效力，民法第103條第1項定有明文。次按代理人雖
    未以本人名義或明示以本人名義為法律行為，惟實際上有代
    理本人之意思，且為相對人所明知或可得而知者，自仍應對
    本人發生代理之效力，此即所謂之「隱名代理」（最高法院
    92年度台上字第1064號判決意旨參照）。查翁鐵裕、翁松柏
    、丁○○、翁松根兄弟4人簽立76年9月27日同意書、82年8
    月29日同意書之目的為何？據證人即丁○○、翁松根及見證
    人王再呈於原審分別所證均不得據為上訴人有利之證據：
  (一)翁松根部分
    「（問：你們兄弟簽立76年9月27日同意書的目的為何？）
    我們四兄弟分家，我們把這些土地分成伍份，其中我和翁松
    柏各5分之1，丁○○沒有分，翁鐵裕分5分之3。因為當時土
    地是登記在翁松柏名下，所以翁松柏要把5分之1過戶給我，
    5分之3過戶給翁鐵裕。」「（問：你們兄弟簽立82年8月29
    日同意書的目的為何？）竹圍的土地有二筆，翁松柏應該過
    戶給我們的部分已經過戶完，丙○○名下應該過戶給我們的
    部分都完全沒有過戶，所以我們才約定82年8月29日以前要
    過戶清楚。」「（問：翁松柏在簽82年8月29日同意書時，
    有無表明他是代理丙○○簽約的？）沒有。」（見原審卷(二)
    第34、35頁）
  (二)丁○○部分
    「（問：你簽立76年9月27日同意書的目的為何？）是我們
    四兄弟要分家產，那時我在香港工作，我兄弟通知我要分家
    產，叫我要回來，當時我對家產的情況都不清楚，也沒有去
    調查，只要他們能解決問題我都願意簽名。」「（問：你簽
    立82年8月29日同意書的目的為何？）這份同意書我有簽名
    沒錯，但我現在對它的內容完全沒有印象，我當時簽名也是
    一樣，只要他們三兄弟同意，可以解決問題，我就簽名。」
    「（問：翁松柏於簽這二份同意書時有無表明他是代理丙○
    ○的代理人？）我沒有任何印象，但是當時的環境如果家族
    有錢，可能會用任何子弟的名義去置產，我記得當時我們家
    族的產業都是大哥翁鐵裕在主導，如果丙○○名下有任何土
    地，我也不清楚那些土地是怎麼來的。」（見原審卷(二)第35
    頁背面、36頁）
  (三)王再呈部分
    「（問：依照82年8月29日同意書，其上也是記載翁鐵裕5分
    之3，當時有無約定丙○○須將其名下土地5分1過戶給乙○
    ○？）沒有，當時是說翁松柏要把5分之3過戶給翁鐵裕。」
    「（問：你是否知道當時有些土地是登記在丙○○名下？）
    我不知道，我只知道是他們四兄弟在分財產，與下一代無關
    。」（見原審卷(二)第37頁）
  (四)故由上述證人證詞可知，翁鐵裕、翁松柏、丁○○、翁松根
    兄弟4人簽立系爭二份同意書之目的係為分析家產，而丁○
    ○、翁松根於簽立同意書時，並未有翁松柏係代理被上訴人
    丙○○簽約之認知，翁松柏亦未表明係代理丙○○簽約之意
    ，故上訴人主張翁松柏係以「隱名代理」方式代理被上訴人
    丙○○簽訂系爭二份分產同意書，被上訴人丙○○應負代理
    之本人應履行契約之義務，亦即被上訴人丙○○具有將系爭
    土地移轉登記予翁鐵裕或其權利繼受人之義務云云，委無足
    採。
九、另上訴人稱被上訴人於97年6月13日沙鹿鹿寮郵局00062號存
    證信函中表示：「我曾於85年10月4日台中港五支郵局第84
    號存證信函回覆你，其中我的聲明依然有效，但你兄弟姐妹
    並未達成協議，也未曾通知我可以過戶給你。」「…76年9
    月27日翁家財產分配同意書中除家父松柏、五叔松根各持有
    少部分…，反觀大伯翁鐵裕則分得近百分之八十以上之家產
    …」，足證被上訴人丙○○對系爭土地乃信託登記其名下乙
    情完全知悉，並承認債務之存在云云。惟查被上訴人與上訴
    人間來往之存證信函，均涉及家族債務如何清償及分配財產
    並履行移轉登記之爭執，上訴人僅截取其中部分對其有利之
    存證信函而為主張，在未履行其約定之義務前，參酌前述證
    人丁○○證詞，即難認被上訴人已為債務之承認；被上訴人
    抗辯上訴人之父翁鐵裕及上訴人依分產同意書約定，應負履
    行清償所有家族債務，始得主張權利，此觀76年9月27日同
    意書(四)載明：「翁鐵裕部分：食品廠、磚廠四層樓房七棟、
    三層樓房四棟…。但磚廠水利地出售款應負責清償華僑銀行
    台中分行利息部分（最高三五０萬元）」即明（見原審卷(一)
    第35頁以下），惟其等迄今未完全清償所有家族成員之債務
    ，自有未合；又台中地院96年度執字第52212號債權憑證載
    明尚未清償債權945,729元及遲延利息，債務人為德豐食品
    公司、乙○○、吳謝東來、翁鐵裕、翁松柏及許宗美等家族
    成員，另台灣雲林地方法院95年度字第17367號債權憑證載
    明尚未清償債權14,390,366元，債務人為翁江彬、吳謝東來
    、翁鐵裕、翁松柏及許宗美等家族成員，此有債權憑證附卷
    可查（見原審卷(二)第84、86頁），是被上訴人稱上訴人請求
    權之停止條件尚未成就，其既未履行約定義務，被上訴人亦
    可行使同時履行抗辯權，尚屬有據，其抗辯即為可採。
十、綜上所述，本件上訴人主張被上訴人丙○○與甲○○間就系
    爭土地所為贈與係有害上訴人債權人之無償行為，先位聲明
    依民法第244條規定，請求被上訴人甲○○與被上訴人丙○
    ○就夫妻贈與行為及所有權移轉登記行為均應撤銷等；及追
    加備位聲明，依民法第226條第1項規定請求被上訴人丙○○
    賠償損害，為不足採，被上訴人抗辯尚屬可信。是則上訴人
    執此主張被上訴人應撤銷贈與行為及移轉登記云云，自屬無
    據。從而，上訴人本於76年及82年間分產契約、信託及民法
    第244條、第226條第1項規定之法律關係，就被上訴人所為
    夫妻間贈與係有害上訴人債權人之無償行為，請求：1.被上
    訴人甲○○與被上訴人丙○○間關於坐落：(1)系爭斗抵小段
    145-45地號，面積40平方公尺之土地所有權全部、(2)系爭斗
    抵小段147地號，面積1,592平方公尺之土地所有權之120000
    分之8348、(3)系爭斗抵小段147-7地號，面積746平方公尺之
    土地所有權之120000分之8348，於97年5月21日所為之夫妻
    贈與行為，及97年6月5日所為之所有權移轉登記行為均應撤
    銷；2.被上訴人甲○○應將前項土地於97年6月5日以夫妻贈
    與為原因所為之所有權移轉登記予以塗銷，回復為被上訴人
    丙○○所有；3.被上訴人丙○○應將坐落：(1)系爭斗抵小段
    145-45地號，面積40平方公尺之土地所有權5分之3、(2)系爭
    斗抵小段147地號，面積1,592平方公尺之土地所有權120,00
    0分之4500、(3)系爭斗抵小段147-7地號，面積746平方公尺
    之土地所有權應有部分120,000分之4500移轉登記予上訴人
    ；備位聲明請求損害賠償，為無理由，均應予駁回。上訴人
    受敗訴判決，其假執行之聲請即失所依據，應併予駁回。原
    審為上訴人敗訴之判決，及駁回其假執行之聲請，其理由雖
    有不同，然其結論並無二致，應予維持。上訴意旨指摘原判
    決不當，求予廢棄改判，為無理由，應予駁回。予駁回。
十一、本件事證已臻明確，兩造其餘主張陳述及所提之證據，與
      上開論斷無涉或無違，均毋庸再予審酌，併予敘明。
丙、據上論結，本件上訴及追加之訴均為無理由，依民事訴訟法
    第449條第1項、第2項、第78條，判決如主文。
中    華    民    國    99    年    10    月    26    日
                民事第五庭    審判長法  官  李寶堂
                                    法  官  古金男
                                    法  官  王重吉
以上正本係照原本作成。
如對本判決上訴，須於收受判決送達後20日內向本院提出上訴書
狀，其未表明上訴理由者，應於提出上訴後20日內向本院提出上
訴理由書（須按他造人數附具繕本）。
上訴時應提出委任律師為訴訟代理人之委任狀。具有民事訴訟法
第466條之1第1項但書或第2項之情形為訴訟代理人者，另應附具
律師及格證書及釋明委任人與受任人有該條項所定關係之釋明文
書影本。如委任律師提起上訴者，應一併繳納上訴審裁判費。
                                    書記官林玉惠
中    華    民    國    99    年    10    月    26    日
                                                      Ｓ

司法院資訊處製作；財團法人民間司法改革基金會備份。
